臺灣高等法院高雄分院刑事裁定　　　　 96年度交抗字第234號
抗告人即
異議人（
受處分人）　甲○○
上列抗告人因違反道路交通管理處罰條例聲明異議案件，不服臺
灣高雄地方法院中華民國96年9 月28日裁定（96年度交聲字第62
0 號），提起抗告，本院裁定如下：
    主  文
抗告駁回。
    理  由
一、本件交通部公路總局高雄區監理所中華民國96年6 月23日高
　　監自裁字裁80-BB0000000號裁決意旨以：甲○○駕駛車牌號
  　碼P2-3658 號自用小客車，於96年1 月14日上午11時15分許
    ，在高雄市○○○○○路口，因不遵守道路交通標線之指示
    ，依道路交通管理處罰條例第60條第2 項第3 款裁處罰鍰新
    臺幣（下同）900 元。
二、聲明異議及抗告意旨略以：異議人一向奉公守法，迄未收到
    罰單之通知，嗣因為要驗車，經查驗才發現有罰單，經監理
    站人員告知需繳納罰款後，方可驗車，異議人因不願逾時驗
    車而被罰款，始主動繳納。此次逾期繳款，並非蓄意延誤，
    然異議人確實未收到違規通知信函，卻被加倍罰款，爰依法
    聲明異議及抗告等語。
三、按汽車駕駛人，駕駛汽車不遵守道路交通標誌、標線、號誌
    之指示，而本章各條無處罰之規定者，處900 元以上1,800
    元以下罰鍰，道路交通管理處罰條例第60條第2 項第3 款定
    有明文。次按，處理違反道路交通管理事件，有關文書送達
    之程序，準用行政程序法送達之規定，違反道路交通管理事
    件統一裁罰標準及處理細則第5 條定有明文。而行政程序法
    中對於文書送達，於應受送達人之住居所、事務所或營業所
    為之。但在行政機關辦公處所或他處會晤應受送達人時，得
    於會晤處所為之；於應送達處所不獲會晤應受送達人時，得
    將文書付與有辨別事理能力之同居人、受僱人或應送達處所
    之接收郵件人員；又送達不能依前2 條規定為之者，得將文
    書寄存送達地之地方自治或警察機關，並作送達通知書兩份
    ，一份黏貼於應受送達人住居所、事務所、營業所或其就業
    處所門首，另一份交由鄰居轉交或置於該送達處所信箱或其
    他適當位置，以為送達。前項情形，由郵政機關為送達者，
    得將文書寄存於送達地之郵政機關。寄存機關自收受寄存文
    書之日起，應保存3 個月，行政程序法第72條第1 項、第73
    條第1 項、第74條亦分別定有明文。
三、經查：(一)受處分人甲○○駕駛車牌號碼P2-3658 號自用小客
    車，於96年1 月14日上午11時15分許，在高雄市○○○○○
    路口，因不遵守道路交通標線之指示停車，有舉發照片及高
    雄市政府警察局高市警交相字第BB0000000 號舉發違反道路
    交通事件通知單各1 紙可證，經裁決機關裁處罰鍰900 元暨
    上開罰鍰逾期不繳納處分，交通部公路總局高雄區監理高監
    自裁字裁80-BB0000000號裁決書在卷可稽，堪信為真實。(二)
    而該違規舉發通知單所寄發之地址均係異議人之戶籍地址，
    即「高雄縣鳳山市○○里○○路122 號」，且異議人自75年
    3 月4 日即遷入上開戶籍地址迄今，然因郵政機關按址送達
    時未獲會晤異議人，亦未有辨別事理能力之同居人、受僱人
    或接收郵件人員代為收受送達，郵政機關即依行政程序法第
    73條第1 項、第74條第2 項規定，於96年1 月31日寄存於鳳
    山文山郵局等情，有高雄市政府警察局交通警察大隊96年6
    月7 日高市警交三字第0960011070號函附送達證書1 紙，及
    個人基本資料查詢結果表1 紙在卷為憑，復參以抗告人本件
    聲明異議及抗告所提出之聲明異議狀及抗告狀上所載之住址
    亦係上開戶籍地址，堪認原舉發單位依受處分人之「高雄縣
    鳳山市○○路122 號」戶籍地址寄發催繳通知單及舉發通知
    單，尚無違誤。衡以郵政機關係經常對外處理大量郵務之送
    達機關，有一定監督機制，所為送達郵件業務程序應係客觀
    而難以作假，且郵政機關與異議人當無嫌隙，亦不至憑空捏
    造上開送達經過，是縱異議人事後因故未自行向郵政機關領
    取舉發通知單而無法得知應到案日期，致受前開裁決，亦屬
    異議人個人疏失。(三)又上開舉發通知單自送達證書所載寄存
    之日即96年1 月31日起經10日發生效力，是上開通知單應已
    於96年2 月10日發生送達之效力，而依卷附之本案裁決書所
    載，本件異議人應到案日期係96年3 月6 日以前，卻迄至96
    年5 月25日始繳款結案，顯已逾到案期限60日以上，依違反
    道路交通管理事件統一裁罰基準表之規定，原處分機關自得
    裁罰異議人1,800 元之罰鍰。從而原處分機關援引上開規定
    ，裁決異議人罰鍰（含罰鍰逾期不繳納處分）1,800 元，並
    無不當。
四、原審依道路交通案件處理辦法第19條，駁回受處分人之異議
    ，自無不合。抗告人仍執陳詞，指摘原裁定不當，並無可取
    ，抗告為無理由，應予駁回。
五、據上論結，應依道路交通案件處理辦法第26條，刑事訴訟法
    第412 條，裁定如主文。
中　　華　　民　　國　　96　　年　　11　　月　　13　　日
                  刑事第二庭  審判長法  官  林正雄
                                    法  官  黃壽燕
                                    法  官  陳啟造
以上正本證明與原本無異。
不得再抗告。
中　　華　　民　　國　 096　　年　　11　　月　　13　　日
                                    書記官  彭筱瑗
